臺灣臺北地方法院民事判決　九十年度訴字第六○五四號
　　原　　　告　　日盛國際商業銀行股份有限公司
　　法定代理人　　丁○○
　　訴訟代理人　　乙○○
　　　　　　　　　丙○○
　　法定代理人　　戊○○
　　　　　　　　　己○○
　　　　　　　　　甲○○
　　被　　　告　　戊○○
右當事人間請求清償借款事件，本院判決如左：
    主      文
被告應連帶給付原告新台幣貳佰貳拾陸萬元，及自民國九十年五月三日起至清償日止
，按年息百分之九點九五計算之利息，並自民國九十年六月四日起至清償日止，其逾
期在六個月以內者，按上開利率百分之十，逾期六個月以上者，其超過六個月部分，
按上開利率百分之二十計付違約金。
訴訟費用由被告連帶負擔。
本判決於原告以新台幣柒拾陸萬元為被告供擔保後，得假執行。
    事      實
甲、原告方面：
一、聲明：除假執行供擔保金額外，如主文所示。
二、陳述：
（一）被告世霸旅行社股份有限公司（下簡稱世霸旅行社）以被告戊○○為連帶保證
      人，於民國八十七年六月二十四日向原告借用新台幣（下同）佰伍拾萬元，
      約定利息按年息百分之九點九五計算，遲延履行時，除仍按上開利率計息外，
      其逾期清償在六個月以內者，按上開利率百分之十，超過六個月者，超過部分
      按上開利率百分之二十計付違約金，清償期為八十八年六月二十四日。詎被告
      除償還本金壹佰貳拾肆萬元及至九十年五月二日之利息外，其餘迄未清償，屢
      向被告催討，均置之不理，為此爰依消費借貸及連帶保證契約之法律關係，起
      訴請求被告連帶給付貳佰貳拾陸萬元，及自九十年五月三日起至清償日止，按
      年息百分之九點九五計算之利息，並自同年六月四日起至清償日止，其逾期在
      六個月以內者，按上開利率百分之十，逾期六個月以上者，其超過六個月部分
      ，按上開利率百分之二十計付違約金。
（二）被告世霸旅行社在向原告借款時，組織為有限公司，其後變更為股份有限公司
      ，依公司法第一百零七條第二項規定，變更組織後之公司應承擔變更組織前公
      司之債務，附此敘明。
三、證據：提出借據、變更契約書、授信約定書、連帶保證書、放款帳務明細資料查
    詢、世霸旅行社公司變更登記事項卡、原告公司變更登記事項卡。
乙、被告方面：
一、聲明：駁回原告之訴及其假執行之聲請。
二、陳述：被告世霸旅行社確實有向原告借款，而被告戊○○則為連帶保證人，被告
    確實繳款到九十年五月二日為止即未依約償還，對於原告主張之欠款金額並不清
    楚。
丙、本院依職權向台北市政府建設局調閱被告世霸旅行社股份有限公司最新章程。
    理      由
甲、程序方面：
    按公司因解散，其權利能力即受限制，而縮小在清算範圍內，此觀公司法第二十
    五條規定自明。又解散之公司，除因合併、破產而解散者外，應行清算；公司之
    清算人，在執行職務範圍內，為公司之負責人，公司法第二十四條及第八條第二
    項復定有明文。經查，被告世霸旅行社已經台北市政府建設局於九十年五月七日
    函准解散，其章程並未規定清算人，此有台北市政府九十年十二月十二日府建商
    字第九○六六六二二五號函在卷可稽；另被告世霸旅行社亦未向法院呈報清算人
    ，已經本院查明屬實。依公司法第三百二十二條第一項前段規定：「公司之清算
    ，以董事為清算人。」，即應以其全體董事為清算人而為被告世霸旅行社之法定
    代理人，合先敘明。
乙、得心證之理由：
一、原告起訴主張：被告世霸旅行社以被告戊○○為連帶保證人，於八十七年六月二
    十四日向其借用佰伍拾萬元，約定利息按年息百分之九點九五計算，遲延履行
    時，除仍按上開利率計息外，應計付違約金，清償期為八十八年六月二十四日；
    詎被告除償還本金壹佰貳拾肆萬元及至九十年五月二日之利息外，其餘迄未清償
    ，屢向被告催討，均置之不理，為此依消費借貸及連帶保證契約之法律關係，請
    求被告連帶給付貳佰貳拾陸萬元，及自九十年五月三日起至清償日止，按年息百
    分之九點九五計算之利息，並自同年六月四日起至清償日止，其逾期在六個月以
    內者，按上開利率百分之十，逾期六個月以上者，其超過六個月部分，按上開利
    率百分之二十計付違約金等語。被告則以：被告確實繳款到九十年五月二日為止
    即未依約償還，但對於原告主張之欠款金額並不清楚等語置辯。
二、原告主張被告世霸旅行社以被告戊○○為連帶保證人，於八十七年六月二十四日
    向其借用佰伍拾萬元，約定利息按年息百分之九點九五計算，遲延履行時，除
    仍按上開利率計息外，應計付違約金，清償期為八十八年六月二十四日；詎被告
    除償還本金壹佰貳拾肆萬元及至九十年五月二日之利息外，其餘迄未清償之事實
    ，已據其提出借據、變更契約書、授信約定書、連帶保證書、放款帳務明細資料
    查詢為證。被告對於被告世霸旅行社有借款、被告戊○○為連帶保證人之事實，
    業已自認。雖其復抗辯對於原告主張之欠款金額不清楚等語，但依民事訴訟法第
    二百八十條第二項規定：「當事人對於他造主張之事實，為不知或不記憶之陳述
    者，應否視同自認，由法院審酌情形斷定之。」，經查，被告確實僅繳款至九十
    年五月二日止，有放款帳務明細資料查詢可稽，經審酌被告亦自陳：「：：：被
    告確實繳到九十年五月二日為止，就沒有再繳款：：：」等語甚詳，則其空言不
    清楚等語，卻又不對原告主張之其他事實為爭執或提出其他答辯理由，顯可認其
    對於原告主張之事實不爭執而視同自認；是依上開證物可認原告已盡其舉證責任
    ，堪信原告主張為真實。
三、依公司法第一百零七條第二項規定：「變更組織後之公司，應承擔變更組織前公
    司之債務。」，公司變更組織，乃公司不影響其人格之存續，而變更其組織為他
    種公司之行為。換言之，組織變更前之公司與組織變更後之公司，不失其法人之
    同一性，並非兩個不同之公司，組織變更前公司之權利義務，當然由組織變更後
    之公司概括承受。卷查，被告世霸旅行社在向原告借款時，組織為有限公司，其
    後變更為股份有限公司，有其公司變更登記事項卡足憑，準此，變更組織後之世
    霸旅行社股份有限公司應承擔變更組織前公司之債務。從而，原告依消費借貸及
    連帶保證契約請求被告連帶給付借款貳佰貳拾陸萬元，及自九十年五月三日起至
    清償日止，按年息百分之九點九五計算之利息，並自同年六月四日起至清償日止
    ，其逾期在六個月以內者，按上開利率百分之十，逾期六個月以上者，其超過六
    個月部分，按上開利率百分之二十計付違約金，為有理由，應予准許。
丙、假執行之宣告：
    原告陳明願供擔保，請求宣告假執行，核無不合，茲酌定擔保金額，予以准許。
丁、結論：
    本件原告之訴為有理由，依民事訴訟法第八十五條第二項、第三百九十條第二項
    ，判決如主文。
中　　　華　　　民　　　國　　九十一　　年　　　三　　　月　　二十九　　日
　　　　　　　　　　　　　　　民事第三庭法　　　官　賴錦華
右為正本係照原本作成
如對本判決上訴，須於判決送達後廿日內向本院提出上訴狀
中　　　華　　　民　　　國　　九十一　　年　　　四　　　月　　　二　　　日
　　　　　　　　　　　　　　　　　　　　法院書記官　葛映嵐
